【裁判字號】    94,交聲,513
【裁判日期】    950320
【裁判案由】    聲明異議
【裁判全文】
臺灣臺南地方法院交通事件裁定         94年度交聲字第513號
移送機關  交通部公路總局嘉義區監理所臺南監理站
受處分人
即異議人  乙○○
上列受處分人因違反道路交通管理處罰條例案件，對於交通部公
路總局嘉義區監理所臺南監理站九十四年九月二十六日所為之裁
決處分（處分案號：嘉監南字第裁七四－Ｚ00000000號
）聲明異議，本院裁定如下：
    主  文
異議駁回。
    理  由
一、聲明異議意旨略以：受處分人即異議人乙○○於民國九十四
    年八月三日下午四時五十分許，駕駛車牌號碼九Ｊ－六０一
    號營業一般大貨車，行近國道一號高速公路南向一百六十八
    公里處，因時值下班時間，行駛於外側車道之車輛甚多，異
    議人準備超越前車，故將車輛轉入中線車道，然而，異議人
    超車後，雖欲將車輛轉入外側車道，然當時外側車道之車流
    量甚大，故異議人一直無法切入外側車道，直至南向一百七
    十公里處，外側車道車流量稍減，異議人正欲利用機會切入
    外側車道時，交通警察已將異議人所駕駛之車輛攔查，並開
    單舉發異議人。異議人係為了超車才將車駛入中線車道，所
    為應符合高速公路交通管制規則第八條第一項第二款但書之
    規定，並無違規之情事。又執勤警員雖表示其在上開高速公
    路南向一百六十八公里至一百七十公里處，均一路駕車尾隨
    異議人所駕駛之車輛，但若此為真，異議人早會發現並將車
    駛入外側車道，不致被警員攔查告發。員警應提出其所駕駛
    車輛之行車紀錄或異議人當時違規之紀錄，以資證明異議人
    確有違規情事。從而，異議人不服原裁處，乃提起本件異議
    。
二、按汽車行駛高速公路，而不遵管制之規定者，處汽車駕駛人
    新臺幣三千元以上六千元以下罰鍰，並記違規點數一點，道
    路交通管理處罰條例第三十三條第一項及第六十三條第一項
    第一款分別定有明文。又大型車輛行駛高速公路，除暫時利
    用緊臨外側車道之車道超越前車外，應行駛外側車道，高速
    公路交通管制規則第八條第一項第二款亦規定甚明。
三、經查：
（一）受處分人即異議人乙○○於前揭時間，駕駛車牌號碼九Ｊ
      －六０一號營業一般大貨車，行近國道一號高速公路南向
      一百六十八公里前約五百、六百公尺處，將其所駕駛之大
      貨車變換車道駛入中線側車道，且直至南向一百七十公里
      處遭警攔查為止，一直沿該車道行駛等事實，除據異議人
      到庭陳述明確外，並有內政部警政署國道公路警察局公警
      局交字第Ｚ00000000號舉發違反道路交通管理事
      件通知單一份在卷可憑。
（二）證人即當日執行勤務舉發本違規事件之內政部警政署國道
      公路警察局第三警察隊警員甲○○，於本院調查時到庭具
      結證稱：伊與同事自辦公室即國道國道一號南向約一百五
      十八公里處駕車出發，駛入高速公路，開始執行巡邏勤務
      ，到南向一百六十八公里處前，外側車道之車流量均正常
      。國道一號南向一百六十八公里處是豐原交流道南下的入
      口，下一個交流道是中清交流道，在南向一七四公里處。
      伊等行駛至南向一百六十八公里處時，發現異議人駕駛大
      貨車，行駛在中線車道（該路段係屬三車道），伊並未看
      到異議人將車切換至中線道的情形。伊和同事所駕駛的車
      輛自南向一百六十八公里處即尾隨異議人所駕駛之車輛至
      南向一百七十公里處攔查為止，期間伊所駕駛之車與異議
      人所駕駛之車間的距離約有二、三輛車之長度，中間偶有
      他車插入。伊駕車尾隨異議人所駕駛之車輛時，發現異議
      人所駕駛車輛右側的外側車道前後約一、二百公尺處，並
      沒有其他車輛行駛，伊當時的車流量，異議人有機會將車
      切入外側車道，但是異議人都沒有利用機會變換車道，所
      以伊就攔車舉發等語（見本院九十四年十二月十四日訊問
      筆錄）。該證人與異議人素不相識，未有任何怨隙，衡情
      應無設詞攀誣或虛構事實以陷害異議人之理，況警員執行
      公務時，本身即受有行政懲處責任之監督，且其到庭具結
      作證，更係以刑事責任擔保其證言之真實性，故證人甲○
      ○警員之上開證述內容，以及其所紀錄舉發之本件違規事
      實，應堪採信。而依證人上開所述，其確係經一段期間之
      跟車觀察，始確定異議人之上揭違規事實，故證人對於異
      議人之上開違規情節，應無誤看或誤為判斷之可能。因之
      ，異議人辯稱其係因外側車道車流量大，其並無機會將車
      轉回外側車道一節，即與事實不符，要無可採。
（三）按交通勤務警察或依法令執行交通稽查任務人員，開單舉
      發違反道路交通管理處罰條例所列之違規事實，經公路主
      管機關或警察機關所為之裁決處罰，本質上為行政處分，
      係公務員基於職務上權力，依法就特定之具體事件所為，
      並具有公法上效果之單方行政行為。而根據公務員為公法
      上行為具有公信力之原則，該行政處分當可被推定為真正
      ，且其據以依法處分之事實認定，亦應可推定為正確無誤
      ，故本此公信原則，立法者乃於道路交通管理處罰條例及
      高速公路交通管制規則中制定相關規定，使交通勤務警察
      或依法令執行交通稽查任務人員，在特殊情形下，當場不
      能或不宜攔截製單舉發時，得當機處置而逕行舉發（參見
      九十一年九月一日施行之修正後道路交通管理處罰條例第
      七條之二及高速公路交通管制規則第二十六條等規定），
      以達成維護交通秩序及公共安全之行政目的。反之，若謂
      公務員之一切行政行為，均需預留證據以證明其為真實，
      則國家行政勢必窒礙難行，且相關行政目的亦難達成，故
      刑事訴訟法就犯罪證據有關之規定中，與屬行政秩序罰之
      交通違規裁罰本旨不合之部分，自不在準用之列。從而，
      交通違規行政爭訟之舉證責任原理，應非如刑事案件中，
      必須超越任何合理懷疑，始可為有罪判決之嚴格程度，而
      係應與民事訴訟之舉證責任原理相類似，亦即基本上應就
      行政機關與人民所各自主張有利於己之事實，分配其應盡
      之舉證責任，而非逕予適用刑事訴訟上之「無罪推定」原
      則，此觀諸行政訴訟法第一百三十六條，規定行政訴訟程
      序準用民事訴訟法第二百七十七條舉證責任分配原則之立
      法意旨，即可明瞭。
（四）基此，異議人乙○○雖以前詞置辯，然其並未就本件執勤
      警員之舉發有誤，提出任何明確之事證以供調查，且本院
      亦核無其他相關證據，足資證明本件執勤警員確有捏造事
      實違法取締之情事，故警員本其維護交通秩序、安全職責
      所為之本件舉發，自應受到合法、正確之推定。況依道路
      交通安全規則第一百零一條第二款規定，汽車超車時，前
      行車連貫二輛以上者，不得超車，故駕駛人於超車前，本
      應依照前述道路交通安全規則之規定，觀察前方車輛是否
      有連貫兩輛以上之情形，以判斷其於超越前方一部車後，
      可否順利駛入原行路線，而唯有在前行車未連貫二輛以上
      ，且駕駛人可在超越前方一部車後順利進入原行路線之超
      越方式，始為符合道路交通安全規則之超車行為。而異議
      人係經驗豐富之駕駛人，其對於前述道路交通安全規則應
      當知之甚詳。而據異議人於異議狀內所載及其到庭所述可
      知，其係因外側車道上之車流量甚大，始變換車道至中線
      道欲超越前車，則其於進入中線車道前，即可預見其原行
      路線即外側車道前車之行駛狀況，應尚不能允許其於變換
      車道超車後，隨即順利駛入原行路線，竟仍貿然將車駛入
      中線車道而欲超越前方連貫車輛，顯見其上開進入中線車
      道之駕駛行為，並非合乎相關規定之超車行為，是縱然異
      議人前述所辯，其超車後，外側車道車輛很多，致其無法
      切入外側車道一情，縱然屬實，然因異議人所為非屬符合
      規定之正常超車行為，仍無從依高速公路交通管制規則第
      八條第一項第二款但書之規定而免責。
（五）綜上各節，異議人所辯均無可採，其於右述時間，駕駛屬
      大型車之營業一般大貨車，在高速公路行駛，有非超車而
      未行駛於高速公路中線車道之違規行為，已堪認定。
四、綜上所述，異議人乙○○於前述時、地，確有駕駛屬大型車
    之大貨車，行經國道一號高速公路南向一百六十八至一百七
    十公里處時，有非超車而行駛於中線車道之違規情事既可認
    定，則內政部警政署國道公路警察局第五警察隊警員，依法
    當場開單舉發，嗣後移送機關即交通部公路總局嘉義區監理
    所臺南監理站，據此並引用道路交通管理處罰條例第三十三
    條第一項及第六十三條第一項第一款等規定，並參酌違反道
    路交通管理事件統一裁罰基準表等相關內容，而裁處異議人
    罰鍰新臺幣三千元，並記違規點數一點，於法尚無違誤。至
    本件異議內容，經核並無理由，故應予以駁回。
五、據上論斷，應依道路交通案件處理辦法第十九條，裁定如主
    文。
中    華    民    國    95    年    3     月    20    日
                              交通法庭法  官  莊玉熙
以上正本證明與原本無異
如不服本裁定應於送達後五日內向本院提出抗告狀
                                      書記官  劉鴻瑛
中    華    民    國    95    年    3     月    20    日


司法院資訊處製作；財團法人民間司法改革基金會備份。
